【裁判字號】    97,上訴,46
【裁判日期】    970523
【裁判案由】    強盜等
【裁判全文】
臺灣高等法院花蓮分院刑事判決          97年度上訴字第46號
上  訴  人
即  被  告  丁○○
選任辯護人  林國泰律師
上  訴  人
即  被  告  戊○○
                      之1號（另案在臺灣花蓮監獄執行中）
指定辯護人  陳正忠律師
上列上訴人因強盜等案件，不服臺灣花蓮地方法院96年度訴字第
387號，中華民國96年12月31日第一審判決（起訴案號：臺灣花
蓮地方法院檢察署96年度偵字第2566、2690、2972、3019、3101
、3327、3485、3540號，移送併辦：96年度偵字第4319號），提
起上訴，本院判決如下：
    主      文
上訴駁回。
    事實及理由
一、本案經本院審理結果，認第一審以被告丁○○、戊○○所犯
    加重竊盜及加重強盜罪，認事用法及量刑均無不當，茲引用
    第一審判決書記載之事實、證據及理由（如附件）。
二、(一)被告丁○○上訴略以：
    1.承認原判決事實一有關竊盜犯罪，但因被告素有正當職業
      ，曾開設過中古車行，亦曾從事洗車工作，經營茶行、販
      賣過鹹酥雞，非以竊盜維生之人，並無竊盜習慣，請求撤
      銷原審諭知被告於刑之執行前，令入勞動場所強制工作3
      年。
    2.原判決認定被告涉犯加重強盜罪，所憑無非以證人即同案
      被告戊○○、丙○○之供述及96年4月11日凌晨2時至5時
      許之通聯紀錄、基地台位置等資料為不利被告之論據。惟
      證人戊○○、丙○○就被告有無參與本件強盜犯行，是否
      為其等臨時起意而為被告所不知，於警詢、偵查與原審調
      查審理中所為陳述前後不一，另就被告有無出現在德興棒
      球場，被告有無指示搶奪被害人羅雅豐提款卡及有無指示
      丙○○將刀子帶下車等節供述亦不相符。縱被告涉有原判
      決事實二之強盜罪者，亦因被告充其量僅有指示或共同謀
      議之行為，並無在場共同實施或在場參與分擔實施犯罪之
      人，應無該當「結夥三人以上」加重強盜之構成要件，原
      判決認被告涉有結夥三人以上加重強盜予以重判，適用法
      律有所違誤。
    (二)被告戊○○上訴略以：
    1.原判決認定26件竊盜除附表編號26號竊盜部分，為警方跟
      監被告因而得知，及警方於被告等人住處查獲2組電腦（
      液晶螢幕及主機），至多僅能認定警方已發現被告參與2
      至3件竊盜犯行，其餘均為被告自動供出，尚不因全花蓮
      縣市失竊案件，遽認被告均有嫌疑。換言之，警方單純主
      觀上之懷疑，殊不得算為警方有確切之根據，原判決根據
      警員梁以系證述限縮認定只有9件竊盜案符合自首要件，
      而就其他竊盜犯行未依刑法第62條減輕其刑，顯有違誤，
      並請求撤銷刑之執行前，令入勞動場所強制工作3年之諭
      知。
    2.另請求查明所涉加重強盜案件是否符合自首要件。
三、本院就被告丁○○上訴部分，另補充理由如下：
  (一)被告丁○○就其被訴加重強盜罪行部分，聲請傳訊證人甲○○，欲證明其於同案被告戊○○、丙○○2人於原判決事實
    二所述之強盜犯行時不在現場。證人甲○○亦於本院審理時
    具結後證述略以：被告丁○○幾乎天天去證人弟弟所開設位
    於花蓮縣吉安鄉○○○街52巷12號之飯店，被告丁○○是在
    96年4月10日晚上8、9點左右到飯店，一直待到隔天早上吃
    完早餐才離開，因為飯店都有紀錄車輛進出，而被告丁○○
    都是開車到飯店，所以可以確認被告丁○○進出時間；當時
    被告丁○○在飯店內與證人玩大老二，期間並沒有與人互通
    電話等語。然查，被告於96年4月11日凌晨時分，有駕車前
    往德興棒球場，及至壽豐鄉志學村搭載同案被告戊○○及丙○○2人，當日凌晨與同案被告戊○○所持用之行動電話亦
    有數次之通聯紀錄，此為被告所自承，亦經同案被告戊○○
    或丙○○證明在卷，並有遠傳CDRENQUIRY REPORT（雙向）
    表、中華電話通聯紀錄（96年度偵字第2566號偵查卷第86至
    88、90至93頁）可證，是證人甲○○前開證詞與事實有所出
    入，被告欲以甲○○證詞說明其不在犯罪現場，並不可採。
  (二)被告丁○○另辯稱其未參與強盜犯罪行為，至多僅有指示或
    共同謀議之行為，應不該當「結夥三人以上」之加重強盜犯
    罪。惟查，同案被告戊○○、丙○○實施強盜行為時，戊○○持用之手機0000-000000與被告丁○○持用之0000-000000
    有多次之通聯紀錄，且多為被告丁○○主動發話，甚且上揭
    2支行動電話於案發當日凌晨4時30分24至39秒通聯，均係同
    一基地台即德興棒球場旁之港天宮媽祖廟所涵蓋範圍，有警
    製通聯基地台相關位置圖可參（原審卷第313、314頁）。根
    據證人即同案被告戊○○於偵訊時證述：「丁○○有跟隨在
    後面，因為我當時有看車子後面的狀況，…丁○○後來打電
    話過來說他有看見被害人跑去大馬路上報警。」「（上述有
    關共同竊盜及強盜部分陳述是否實在？）均實在」（96年度
    偵字第2566號偵查卷第119、120、121頁），核與其於原審
    時供述「我確定丁○○開車跟著，一直跟在我們後面，但是
    有保持一段距離，因為我有一直回頭看…，後來他叫我到棒
    球場，看到丁○○在車內，離我們100公尺遠…。強盜案件
    我所持的刀子，本來就放在丁○○車上，該把水果刀本來是
    丁○○要買回去的，但是後來因為要叫我們強盜，所以叫我
    帶該刀下去。」（原審卷第101、102頁），及另名證人即同
    案被告戊○○於審理時供稱：「搶得被害人汽車後由我開車
    ，我從後照鏡看到丁○○開車跟在我們後面」等語相符，堪
    認證人丙○○於偵訊中所稱，被告丁○○於犯案時尾隨在後
    並電告被害人報警乙情為真。稽之被告丁○○並不否認其與
    戊○○、丙○○共同選定被害人羅雅峰車輛為犯案目標，於
    警詢時更不諱言丙○○所持刀械為伊所有，其並有指示戊○○、丙○○將被害人載至德興棒球場，嗣後駕車至壽豐鄉搭
    載戊○○、丙○○2人返家，並分配到被害人羅雅峰所有之
    數位相機、鋁棒及PDA衛星導航設備等贓物（見吉警偵字第0
    968001630號警卷第13至16頁）。徵諸被告丁○○與戊○○
    、丙○○等人共同竊盜犯罪，大多由被告丁○○覓妥作案目
    標後，搭載戊○○、丙○○前往作案地點，由戊○○、丙○○持丁○○提供之作案工具下手行竊，得手後再以無線電或
    行動電話與被告丁○○聯絡，被告丁○○則駕車在犯罪地點
    四周把風並伺機接應之分工模式，本案被告丁○○既有指示
    戊○○、丙○○連車帶人將被害人車輛駕駛至他處，並提供
    丙○○強制被害人所用之刀械，過程中被告丁○○並把風伺
    機接應，犯罪後亦有分贓獲利等情狀，其對於戊○○、丙○○以強暴、脅迫方式強取被害人羅雅峰之財物，應不逸脫渠
    等犯意連絡範圍，被告丁○○對於原判決事實二論述之強盜
    犯行，應未僅止於謀議，已有行為分擔，故原判決認定被告
    丁○○與戊○○、丙○○犯結夥3人之加重強盜罪，並無違
    誤。
  (三)按保安處分係對受處分人將來之危險性所為之處置，以達教
    化與治療之目的，為刑罰之補充制度。我國現行刑法採刑罰
    與保安處分之雙軌制，要在維持行為責任之刑罰原則下，為
    強化其協助行為人再社會化之功能，以及改善行為人潛在之
    危險性格，期能達成根治犯罪原因、預防犯罪之特別目的（
    司法院大法官會議釋字第471號解釋理由書意旨參照）。是
    保安處分中之強制工作，旨在對嚴重職業性或常習性犯罪、
    欠缺正確工作觀念或無正常工作因而犯罪者，強制其從事勞
    動，學習一技之長及正確之謀生觀念，使其日後重返社會，
    能適應社會生活，此非刑罰所可替代。查被告丁○○與同案
    被告戊○○、丙○○及唐銘駿（未據起訴）組成竊盜集團，
    於短短2個月內即先後犯下26件竊盜犯行，被告丁○○雖曾
    開設過中古車行，亦從事洗車工作，經營茶行、惟均因營運
    狀況不佳而結束或交予股東經營，正職維持不久；依被告丁○○所犯竊盜罪，多係以侵入他人住宅及建築物方式行竊，
    並以攜帶兇器、毀越門扇牆垣之方式為之，破壞他人居住安
    寧及財物安全甚鉅，足證其行竊手段之嚴重性，其習以犯罪
    方式取得財物，具有潛在之危險性格，有藉由保安處分之強
    制力，令其參與勞動，訓練其職業技能並養成勞動習慣，改
    正不良習性，使之將來能適應社會生活，原判決依竊盜犯贓
    物犯保安處分條例3條第1項、第5條第1項之規定，諭知被告
    丁○○於刑之執行前，入勞動場所強制工作3年，以期能收
    矯治教化之效，應為適當。
四、本院就被告戊○○上訴部分，另補充理由如下：
  (一)花蓮縣警察局吉安分局為偵辦上開強盜案組成「0411」專案
    ，先是調閱被害人羅雅峰遭搶手機序號及插入行動電話SI M
    卡發現，遭搶之手機插入丙○○所使用之0000-000000號SI
    M卡使用，再調閱0000-000000號行動電話通聯紀錄，發現在
    案發當時通話對象中戊○○使用之0000-000000及丁○○所
    使用之0000-000000手機，2支行動電話所發射基地台位置與
    作案當時疑犯行徑路線相同，因此懷疑丙○○、戊○○、丁○○等人涉有重嫌，而聲請法院核發搜索票，此有偵查報告
    暨通聯調閱查詢單可稽（警卷第1、35至50頁），故被告戊○○供出參與上開強盜犯行前，早經警方鎖定，其自白強盜
    犯罪，顯不符自首要件。
  (二)而警方向原審法院申請搜索票獲准後，於96年5月29日分持
    搜索票，在被告戊○○及同案被告丙○○位於花蓮縣新城鄉
    ○○街136號住所查獲贓物12項、犯罪所用之手套、口罩2項
    ，另於同案被告丁○○位於花蓮縣吉安鄉○○○○街213號及
    吉安路2段297號處所及5421-DX自小客車內扣押物品多達73
    項，有搜索票、扣押筆錄、扣押物品目錄表可憑（警卷60至
    79頁、79至84頁），是警方並非因被告戊○○之供述，始至
    同案被告丁○○住居處所起出贓證物，故被告戊○○辯稱警
    方僅在其住所查獲2組電腦（液晶螢幕及主機），至多僅能
    憑認其參與2至3件竊盜犯行，其餘竊盜案件均係其自動供出
    ，與事實顯有不合。而被告戊○○聲請本院傳訊警員庚○○
    、己○○，欲調查警方對於原判決附表竊盜犯罪自首之認定
    標準。然據證人庚○○、己○○於本院證述渠2人僅在竊盜
    案破獲後協助製作筆錄而已，本件是梁以系主辦，由其負責
    認定有無自首（本院卷第164、165頁）。而證人梁以系於原
    審已就被告戊○○及同案被告丙○○是否在警方未發覺犯罪
    前，主動供出之竊盜案件逐一說明，並證述除原判決附表編
    號2、3、5、7、10、11、17、18、25以外之竊盜各罪，乃係
    警方根據監聽內容、被害人報案資料、及由上開處所搜索起
    出之贓證物而破獲等情（原審卷第299至302頁），被告戊○○自無因自白犯罪並配合警方查贓，即邀自首減刑之寬典。
    再者，對於未發覺之罪自首而受裁判者，「得減輕」其刑，
    為刑法第62條前段所明定，是符合自首要件者，「非必然」
    減刑，被告戊○○以原判決未將上開附表編號以外之竊盜犯
    行減輕其刑，要屬無據。
  (三)又被告戊○○亦係恃竊盜犯罪所得維生，其有竊盜犯罪之習
    慣，如上開三(三)之說明，原判決諭知其於刑之執行前，令入
    勞動場所強制工作3年，以矯正惡習，亦無不當。
五、綜上所述，被告戊○○、丁○○所執上開上訴理由，俱不足
    採，渠等上訴為無理由，應予駁回。
據上論結，應依刑事訴訟法第368條、第373條，判決如主文。
本案經檢察官乙○○到庭執行職務。
中    華    民    國    97    年    5     月    23    日
                              審判長  法  官  謝志揚
                                      法  官  賴淳良
                                      法  官  劉雪惠
以上正本證明與原本無異。
竊盜部分不得上訴。強盜部分如不服本判決，應於送達後十日內
，向本院提出上訴狀。其未敘述理由者，並應於提出上訴狀後十
日內向本院補提理由狀 (須附繕本)。
                                      書記官  李德霞
中    華    民    國    97    年    5     月    23    日
附錄本判決論罪之法律條文：
中華民國刑法第321條
（加重竊盜罪）
犯竊盜罪而有左列情形之一者，處 6 月以上、 5 年以下有期徒
刑：
一  於夜間侵入住宅或有人居住之建築物、船艦或隱匿其內而犯
    之者。
二  毀越門扇、牆垣或其他安全設備而犯之者。
三  攜帶兇器而犯之者。
四  結夥三人以上而犯之者。
五  乘火災、水災或其他災害之際而犯之者。
六  在車站或埠頭而犯之者。
前項之未遂犯罰之。
中華民國刑法第330條
（加重強盜罪）
犯強盜罪而有第 321 條第 1 項各款情形之一者，處 7 年以上有
期徒刑。
前項之未遂犯罰之。


司法院資訊處製作；財團法人民間司法改革基金會備份。
